【裁判字號】    91,簡上,132
【裁判日期】    920501
【裁判案由】    妨害名譽
【裁判全文】
臺灣臺北地方法院刑事判決                        九十一年度簡上字第一三二號
    上  訴  人
    即被告  戊○○
    選任辯護人  許惠月律師
                楊雅惠律師
右列上訴人因妨害名譽案件，不服本院中華民國九十一年四月十二日九十一年度簡字
第九九○號第一審簡易判決（聲請簡易處刑案號九十一年度偵字第四○七號）提起上
訴，本院管轄之第二審合議庭判決如左：
    主  文
上訴駁回。
    理  由
一、本案經本院審理結果認原審對上訴人論罪科刑之判決，其認事用法均無違誤，應
    予維持，並引用附件第一審簡易判決書所載之證據及理由。
二、上訴意旨略以：耕莘醫院護理之家位於三樓，並無設置會客室，九十年七月七日
    告訴人係隨同莫小虹前去上訴人之母親所住三○三之一病房內探訪，並非在所謂
    會客室中，且當時告訴人並未偕同甲○○前去，亦未曾介紹甲○○為其配偶，上
    訴人當日並未見到甲○○，之前亦未曾聽聞告訴人已另娶甲○○為妻，則甲○○
    當日是否在場，而得為本案之證人，即有可疑。況事件發生於九十一年七月七日
    ，告訴人丁○○所書寫之七月八日文件上亦載明是告訴人陪同莫小虹到場，九十
    年八月二十日告訴狀亦僅提及告訴人及莫小紅在場，均未見任何片紙隻字提及甲○○亦在場，嗣後於檢方偵查中，告訴人丁○○始提出其配偶甲○○亦在場，足
    證告訴人之指訴顯有瑕疵，甲○○之證詞因係全受丁○○影響所為，毫無獨立性
    可言，故應不足採，縱上所述，事件發生於耕莘醫院上訴人母親病房中，而上訴
    人母親雖罹有老年癡呆症，但並非全無意識，上訴人在母親病禢前，斷無口出惡
    言辱罵親友之情事；又上訴人先母居住於護理之家第三○三編號一病床時，身體
    狀況極差，無法自由行動，不可能於病房以外之處所接見訪客，告訴人及其配偶
    所宣稱之事發於會客室一節，顯非事實；另護理站距離病房不過相隔一間病房距
    離，若雙方確有激烈爭吵，理應有其他護理人員聽聞，惟本件迄無任何人指證上
    訴人曾對告訴人口出惡言，應認本件罪證不足云云
三、上訴人即被告於審理期日經合法傳喚未到庭，惟據其於調查程序辯稱略以：告訴
    人說是在會客室公然侮辱，但是耕莘醫院沒有會客室，又伊不認識證人甲○○，
    也沒有見過此人，當時在伊母親病房只有伊、丁○○及莫小虹，證人甲○○的指
    證要查證，伊沒有出言侮辱丁○○云云；經查：
（一）上訴人即被告於九十年七月七日下午四時許出言公然侮辱告訴人，業據告訴人
      丁○○於偵查中及本院審理時指陳在卷，另證人甲○○於本院調查時到庭證稱
      ：「（問：當天除了你與丁○○、莫小虹及其母親外，還有何人在場？，答：
      有很多護士及病人都坐在會客室裡）。（問：當時戊○○有無在場？，答：有
      ，他帶我們去的，他走前面帶我們去找到地方）。（問：在那邊你們聊什麼？
      答：莫小虹看到其母一下子就哭了，喊她母親，她母親好像認識莫小虹，看到
      莫小虹有點笑的樣子，丁○○也過去喊什麼我沒有聽清楚，是長輩之類的話，
      戊○○聽到丁○○去喊她母親，當時戊○○站在對面陽台的地方，丁○○問莫
      小紅的母親認不認識他，戊○○站在陽台地方說：「你是豬，我媽媽只認識人
      ，不認識豬」，因為他母親不會回答，戊○○很生氣因為丁○○幫莫小虹拿到
      錢，戊○○又說：「你是個王八蛋，你要把送去坐牢，你會斷子絕孫」，丁○○也很生氣二個人就有爭執．．．」等語（見本院九十一年十一月二十一日訊
      問筆錄）；證人甲○○於偵查中亦證稱有聽到上訴人出言侮辱告訴人（見九十
      一年一月二十四日訊問筆錄），告訴人與證人所述侮辱之言詞用字雖有稍許不
      同，惟二者可能因記憶之關係而有用字淺詞之差異，惟所述侮辱言詞之基本意
      思則均相同，是尚難認告訴人及證人所述為有瑕疵而全不可採。
（二）次查，上訴人即被告雖辯稱耕莘醫院護理之家沒有會客室，證人甲○○當天並
      未在場云云，惟查，經本院函詢財團法人天主教耕莘醫院覆稱：「護理之家設
      多功能活動間兼會客室，位置約於該棟中間部位，又護理之家係開放性病房（
      除管制時間）訪客探病，無辦理會客登記」，有該院九十一年十二月十一日耕
      醫公共字第一四一一號函在卷可憑，並檢附活動間彩色照片一張；是上訴人即
      被告所辯耕莘醫院護理之家沒有會客室即不可採；又證人甲○○經辯護人詰問
      ：「會客室有哪些主要家俱？」，答：「好像有一個橢圓形的，中間是空的，
      可以放東西的，病人坐在旁邊，類似桌子或櫃台的東西」；經與耕莘醫院檢附
      之彩色照片核對結果，耕莘醫院護理之家所設多功能活動間兼會客室內，確有
      放置證人甲○○所形容形狀為橢圓形，中間是空的，類似桌子或櫃台之類的東
      西，有前開彩色照片一紙附卷可憑，證人甲○○若未到過現場，何以能明確描
      述會客室內擺設之物品，且依證人前開所述到耕莘醫院之情節即其細微，顯非
      臨訟勾串或杜撰，是證人甲○○於案發當日有在場，應可認定，證人甲○○所
      為證言，應可採信。
（三）再查，證人即耕莘醫院護理之家值班人員乙○○到庭證稱伊於九十年七月七日
      早上八點至下午四點值班，丁○○與戊○○是否有發生爭吵的行為伊沒有印象
      ，伊值的是白班，四點的事伊就不清楚了等語；證人於案發時既均未在現場，
      即難援引為有利於上訴人即被告之認定。另證人即耕莘醫院之護理長丙○○雖
      證稱伊九十年七月七日當天沒有接到值班人員通知有訪客與家屬發生爭吵，值
      班紀錄上也沒有看到等語，並提出護理紀錄單一紙，惟證人丙○○亦證稱；伊
      在九十年七月七日下午四點沒有值班，在醫院發生會影響到照顧病人，或是他
      們無法處理的事情，才會向護理長報告，若爭吵的問題，有影響到病人的話，
      才會記載在護理紀錄上，否則不會特別有紀錄等語；查證人丙○○於案發時既
      未在現場值班，且只有在影響到照顧病人或無法處理的情況，才會向其報告，
      是證人未接獲報告並非表示未曾發生，而告訴人之指述及證人甲○○所證為可
      採信之理由，已如前述，仍難以當日護理紀錄單無家屬爭吵之記載，而援引為
      有利於上訴人即被告之認定。
四、縱上所述，上訴人所辯尚無可採，本件迄本院審理時上訴人仍否認犯罪，從而原
    審對上訴人論罪科刑之判決，尚無不當或違誤，上訴人否認犯罪，指摘原判決不
    當為無理由，應予駁回。
五、上訴人即被告經合法傳喚，無正當之理由不到庭，爰不待其陳述，逕行判決。
據上論斷，應依刑事訴訟法第四百五十五條之一第一項、第三項、第三百六十八條、
第三百七十一條，判決如主文。
本案經檢察官馮成到庭執行職務。
中      華      民      國    九十二    年      五      月      一      日
                                      臺灣臺北地方法院刑事第三庭
                                          審判長法  官  吳  淑  惠
                                                法  官  陳  德  民
                                                法  官  葉  建  廷
右正本證明與原本無異。
本件不得上訴
                        書記官  林  柏  伸
中      華      民      國    九十二    年      五      月      二      日
附錄法條：
中華民國刑法第三百零九條
 (公然侮辱罪)
公然侮辱人者，處拘役或三百元以下罰金。
以強暴犯前項之罪者，處一年以下有期徒刑、拘役或五百元以下罰金。


司法院資訊處製作；財團法人民間司法改革基金會備份。
